【裁判字號】    92,訴,1038
【裁判日期】    921007
【裁判案由】    損害賠償
【裁判全文】
臺灣臺中地方法院民事判決                九十二年度訴字第一０三八號
    原      告  丙○○
    訴訟代理人  乙○○
    被      告  甲○○
右當事人間請求損害賠償事件，於中華民國九十二年九月二十三日言詞辯論終結，本
院判決如左：
    主      文
被告應給付原告新台幣參萬陸仟伍佰貳拾伍元。
原告其餘之訴駁回。
訴訟費用由被告負擔百分之一；餘由原告負擔。
本判決原告勝訴部分得為假執行。
    事      實
甲、原告方面：
壹、聲明：被告應給付原告新台幣（下同）參佰萬元
貳、陳述：
一、被告於民國（下同）九十年二月十二日十四時四十分許，騎駛車牌號碼ＴＡＤ—
    六六九號輕型機車，沿臺中市○區○○街往北屯路，由西往東方向行駛，途經梅
    亭街與健行路八十六巷之無號誌交岔路口，本應注意車前狀況，隨時採取必要安
    全措施，及車輛行駛至無號誌之交岔路口時，應減速慢行，作隨時停車之準備，
    且依當時情形，天候晴朗，路況良好，並無不能注意之情事，竟疏於注意車前狀
    況與採取必要之安全措施，作隨時停車之準備，仍貿然通過上開交岔路口，斯時
    ，適有原告騎駛車牌號碼ＴＡＸ－一六六號輕型機車，沿臺中市○區○○路由北
    往南方向行駛，行經該交岔路口，為被告所撞，人車倒地，致使原告受有腦震盪
    、左下肢及大塊肌肉挫傷等傷害。原告歷此車禍事件，受有損害，計支出醫藥費
    四十三萬五千元；且因終身殘障喪失工作能力，每年損失三十萬元薪資，乘上十
    年，計減損三百萬元；而原告受傷受有精神上損害，乃並請求精神慰撫金五十萬
    元，爰請求被告賠償醫藥費、工作能力減損、精神慰撫金合計三百萬元。
二、對被告抗辯之陳述：
（一）原告車禍前為一正常之人，本件車禍後原告發現精神狀態不穩，即至中國醫藥
      學院及榮民總醫院台中分院就診，醫生遍查原告過往醫療紀錄即曾告知原告之
      憂鬱症造成之原因為「劇烈撞擊後造成腦中缺乏某種氧素」，足見原告確因此
      車禍造成嚴重之憂鬱症，使原告終身為一級殘障，是原告之憂鬱症與本件車禍
      確有因果關係。
（二）原告受傷後，支出醫藥費有收據部分計八萬五千元，而無收據部分計有三十五
      萬元，其中有五、六萬元計程車費，係因原告受傷後無法自行開車就醫而支出
      ，且原告受傷後經人介紹至台北、花蓮、嘉義各地接受民俗療法及靈異治療，
      其醫藥費及交通費超過三十萬元。
（三）本件被告於肇事後，不僅毫無悔過之心，且將所有責任推向原告，蓄意卸責之
      惡劣心態，極為可議，且原告因此車禍造成終身殘障精神受有極大傷害，原告
      請求被告給付五十萬元精神慰撫金，作為賠償。
參、證據：提出藥費用統計表一份、台中榮民總醫院醫療費用收據一份、中國醫藥學
    院附設醫院醫療費用收據一份、中山醫學大學附設醫院醫療費用收據一份、聯安
    醫院醫療費用收據一份、聖德慈善中醫診所醫療費用收據一份、菁芙杰中醫診所
    醫療費用收據一份、醫學報導一份、錠律保險經紀股份有限公司八十九年度獎金
    發放清單一份為證。
乙、被告方面：
壹、聲明：請求駁回原告之訴。
貳、陳述：
一、原告向被告請求醫藥費部分，依原告所提出之收據，因其中有部分為健保給付而
    非由原告給付，就該健保給付部分，原告不得請求被告賠償。況其所附之單據有
    精神科、有婦產科等單據，該等單據之醫藥費支出與本件無關，自不得請求。且
    無收據部分，被告否認原告有支出，就計程車費部分亦予否認。
二、就原告主張薪資損害部分，被告否認其離職與本件車禍有直接因果關係存在，至
    精神慰撫金部分，因原告主張之憂鬱病症，非因本件車禍所造成，且被告為專科
    畢業，現沒有職業，名下亦無不動產，原告請求慰撫金五十萬元，顯屬過高。
參、提出裁判要旨一份為證。
丙、本院依職權調閱本院九十一年度中交簡上字第一六二號刑事卷宗（內含本院九十
    一年度中交簡字第二二八號刑事卷宗、台灣台中地方法院檢察署九十年度偵字第
    一八一三一號偵查卷宗），並向榮民總醫院台中分院、中國醫藥學院附設醫院、
    中山醫學大學附設醫院、聯安醫院、聖德慈善中醫診所、菁芙杰中醫診所函詢：
    「原告丙○○於九十年二月十二日至九十二年四月二十八日止，是否有因腦震盪
    、左下肢及大塊肌肉挫傷等傷害，至該等醫院就醫，如有，上開期間所實際支付
    之醫藥費用為何？」，且依職權調閱兩造之財產歸賦資料、及向台中市稅捐處函
    調原告八十九年度、九十年度綜合所得稅申報資料及薪資扣繳憑單。
    理      由
一、本件原告主張：被告於九十年二月十二日十四時四十分許，騎駛車牌號碼ＴＡＤ
    —六六九號輕型機車，途經台中市○○街與健行路八十六巷之無號誌交岔路口，
    本應注意車前狀況，隨時採取必要安全措施，及車輛行駛至無號誌之交岔路口時
    ，應減速慢行，作隨時停車之準備，惟疏於注意而撞及同樣騎駛輕型機車，行經
    該交岔路口之原告，造成原告受有腦震盪、左下肢及大塊肌肉挫傷等傷害。原告
    歷此車禍事件，受有損害，計支出醫藥費四十三萬五千元；且受有工作能力減損
    三百萬元；並造成精神上損害五十萬元，爰請求被告賠償醫藥費、工作能力減損
    、精神慰撫金合計三百萬元等語。被告則以：原告向被告請求醫藥費部分，依原
    告所提出之收據，因其中有部分，為健保給付而非由原告給付，就該健保給付部
    分，原告不得請求被告賠償。況其所附之單據有精神科、有婦產科等單據，該等
    單據之醫藥費支出與本件無關，自不得請求。且無收據部分，被告否認原告有支
    出，就計程車費部分亦予否認。又就原告主張薪資損害部分，被告否認其離職與
    本件車禍有直接因果關係存在，至精神慰撫金部分，因原告主張之憂鬱病症非因
    本件車禍所造成，且被告為專科畢業，現沒有職業，名下無不動產，原告請求慰
    撫金五十萬元。顯屬過高等語置辯。
二、本件原告主張：被告於前揭事實欄所載時、地，駕駛機車行至無號誌交岔路口，
    未注意車前狀況，及減速慢行，而撞及同為騎機車穿越路口之原告，致使原告身
    體受傷之事實，為被告所不爭執，且經本院調閱本院九十一年度中交簡上字第一
    六二號刑事卷宗（內含本院九十一年度中交簡字第二二八號刑事卷宗、台灣台中
    地方法院檢察署九十年度偵字第一八一三一號偵查卷宗），有卷內之道路交通事
    故調查報告表一份、偵查筆錄一份、現場照片三張及原告驗傷診斷書一紙附卷可
    稽，又原告主張被告上開過失傷害事實，復經本院判處罪刑確定，是原告上開主
    張之事實，堪信為真實。
三、按車輛行駛時，駕駛人應注意車前狀況並隨時採取必要之安全措施，車輛行駛至
    無號誌交岔路口時，應減速慢行，作隨時停車之準備；車輛行駛時，駕駛人應注
    意車前狀況，並隨時採取必要之安全措施，道路交通安全規則第九十三條第一項
    第三款、第九十四條第三項均定有明文。本件被告騎駛機車自應注意上開規定，
    而依附卷之臺中市○○○道路交通事故調查報告表所載，本件肇事時之天候、路
    況皆良好，則肇事彼時，被告亦無不能注意之情事，詎竟疏未注意，而貿然在未
    注意車前狀況及減速慢行之情況下通過前開交岔路口，因而與原告騎駛之上開機
    車發生碰撞，被告騎駛機車顯有過失；且原告機車係因前開碰撞再衝撞到路邊停
    放車輛，致原告受有腦震盪、左下肢及大塊肌肉挫傷等傷害，非原告自行造成，
    與被告前開過失顯有相當因果關係。再者，本件車禍經送請臺灣省臺中市區車輛
    行車事故鑑定委員會鑑定結果，認為原告駕駛輕型機車行至無號誌交岔路口未讓
    幹道車先行，為肇事主因，被告駕駛輕型機車行經無號誌交岔路疏未減速慢行，
    為肇事次因，有該會九十年十二月六日中鑑字第九○○七三一號函附之鑑定意見
    書在卷可查。又經本院刑事庭送臺灣省車輛行車事故覆議鑑定委員會覆議，由該
    會依卷跡資料研議結果，亦維持原鑑定意見，有該會九十一年七月十一日府覆議
    字第九一一一○六號函附卷可按，益徵被告確有過失甚明。被告上開過失行為與
    原告所受傷勢間，顯有相當因果關係，應可認定。故原告主張被告應負損害賠償
    之責任，於法有據。
四、次按因故意或過失，不法侵害他人之權利者，負損害賠償責任；汽車、機車或其
    他非依軌道行駛之動力車輛，在使用中加損害於他人者駕駛人應賠償因此所生之
    損害；不法侵害他人身體、健康者，對於被害人因此喪失或減少勞動能力應負損
    害賠償責任；不法侵害他人之身體、健康、名譽、自由、信用、隱私、貞操，或
    不法侵害其他人格法益而情節重大者，被害人雖非財產上之損害，亦得請求賠償
    相當之金額，民法第一百八十四條、第一百九十一條之二前段、第一百九十三條
    第一項、第一百九十五條各訂有明文。本件原告據此就被告之過失侵權行為而請
    求之各項損害賠償，茲分別審酌如下：
（一）醫療費部分：
    按當事人主張有利於己之事實，就其事實負有舉證之責任，民事訴訟法第二百七
    十七條第一項訂有明文。原告就其主張支出醫療費用部分，固提出藥費用統計表
    一份、榮民總醫院醫台中分院療費用收據一份、中國醫藥學院附設醫院醫療費用
    收據一份、中山醫學大學附設醫院醫療費用收據一份、聯安醫院醫療費用收據一
    份、聖德慈善中醫診所醫療費用收據一份、菁芙杰中醫診所醫療費用收據一份為
    證，惟經本院依原告所提之收據，分別向榮民總醫院台中分院、中國醫藥學院附
    設醫院、中山醫學大學附設醫院、聯安醫院、聖德慈善中醫診所、菁芙杰中醫診
    所函詢：「原告丙○○於九十年二月十二日至九十二年四月二十八日止，是否有
    因腦震盪、左下肢及大塊肌肉挫傷等傷害，至該等醫院就醫，如有，上開期間所
    實際支付之醫藥費用為何？」，除中山醫學院附設醫院回函無資料外，青芙杰中
    醫診所函覆：原告實際支出醫療費用為二百元（參卷附該院九十二年六月十三日
    函一份）、聖德慈善中醫診所函覆：原告實際支出醫療費用為四百五十元（參卷
    附九十二年六月十九日（九二）聖中字第０００一號函覆：九十二年二月十三日
    至四月二十四日函一份、榮民總醫院台中分院函覆：原告未支出任何醫療費用（
    參卷附九十二年六月十七日函一份）、聯安醫院函覆：原告實際支出醫療費用為
    二百元（參卷附九十二年六月十七日函一份）、中國醫藥學院附設醫院函覆：原
    告實際支出醫療費用為六千一百九十元，並住院四日（參卷附九十二年六月二十
    六日函一份），另依原告所提附卷中山醫學大學附設醫院之收據，原告實際支出
    之費用為一百元，依上所述，本件原告實際支出之費用應為七千一百四十元。而
    原告就其他醫藥費之支出，及計程車費之支出，業為被告所否認，且原告並無其
    他積極證據可資證明該等支出，及該等支出與本件肇事有關，是原告得向被告請
    求之醫藥費自應以上開七千一百四十元為據，即原告得向被告請求賠償之醫藥費
    用為七千一百四十元。
（二）勞動力減少部分：
    當事人已證明其受有損害而不能證明其數額或證明顯有困難者，法院應依一切情
    況依所得心證定其數額。民事訴訟法第二百二十二條第二項定有明文。本件原告
    因被告之肇事而受有「腦震盪、左下肢及大塊肌肉挫傷等傷害」，原告並因此住
    院四日，有上開中國醫藥學院附設醫院九十二年六月二十六日函一份在卷可參，
    是原告因住院而無法工作之損失，自應由被告賠償。又依卷附原告九十年度綜合
    所得稅清單，原告九十年度之薪資所得為三十七萬五千四百三十六元，每月平均
    約為三萬一千二百八十六元，每日約為一千零四十三元，本院認為原告因傷住院
    四日無法工作，其自得請求被告賠償四日工作損失，依上開每日工資一千零四十
    三元計算應較合理，即原告得請求賠償之數額為四千一百七十二元。至於原告主
    張其因此車禍而得有憂鬱症，已造成終身一級殘廢，被告應賠償之工作損失為三
    百萬元云云，惟查：原告所罹患之憂鬱症，經本院刑事庭委請榮民總醫院台中分
    院鑑定結果，認「以個案丙○○的情況，較之前的功能略有下降，但未達不治或
    難治的程度」、「張女主訴精神上之病症，應與車禍或其他外力撞擊，可能導致
    的直接腦部傷害無明顯之相關」等語，是原告主張之憂鬱症狀與本件車禍並無任
    何因果關係，原告主張其因本件車禍罹患憂鬱症喪失工作能力，被告應賠償三百
    萬元，於法自屬無據。
（三）精神損害之部分：
    本件原告身體受傷，其受有痛苦固屬難免，然依上述原告所受腦震盪、左下肢及
    大塊肌肉挫傷等傷害，其情節尚非嚴重，本院審酌原告所受之傷勢及被告現無業
    ，專科畢業等社會身分、地位、經濟狀況，本院認原告之精神慰撫金請求以八萬
    元為適當。
（四）基上所述，原告因本件車禍得向被告請求賠償之財產及非財產上損失合計為九
      萬一千三百一十二元。
五、再按損害之發生或擴大，被害人與有過失者，法院得依民法第二百十七條第一項
    規定，減輕或免除被告賠償金額。又車輛行至無號誌交岔路口，支線道車應讓幹
    道車先行，道路交通安全規則第一百零二條第二款定有明文。查本件車禍之發生
    ，原告駕駛輕機車，為支線道車，行至無號誌交岔路口，本應暫停讓幹線道被告
    之機車先行後，再為通過，惟其未及注意被告之來車即穿越路口，為被告所撞及
    ，亦有違反上開道路交通安全規則第一百零二條第二款之過失。且本件車禍經送
    請臺灣省臺中市區車輛行車事故鑑定委員會鑑定結果，認為原告駕駛輕型機車行
    至無號誌交岔路口未讓幹道車先行，為肇事主因，被告駕駛輕型機車行經無號誌
    交岔路疏未減速慢行，為肇事次因，又經本院刑事庭送臺灣省車輛行車事故覆議
    鑑定委員會覆議，由該會依卷跡資料研議結果，亦維持原鑑定意見，已如前述，
    是本院斟酌兩造過失程度，認被告為肇事次因應負擔百分之四十之責任，即應減
    輕被告賠償金額百分之六十。是故原告得請求被告賠償之數額為三萬六千五百二
    十五元（91312元乘0.4，元以下四捨五入）。
六、從而，原告依侵權行為之法律關係，請求被告應給付原告三萬六千五百二十五元
    之範圍內，為有理由，應予准許；原告逾此部分之請求，為無理由，應予駁回。
七、本判決原告勝訴部分，為所命給付之金額未逾五十萬元之判決，爰依職權宣告准
    予假執行。
八、據上論結：本件原告之訴，為一部有理由，一部無理由，並依民事訴訟法第七十
    九條、第三百八十九條第一項第五款，判決如主文。
中      華      民      國    九十二    年      十     月      七      日
                                  台灣台中地方法院民事第三庭
~B法      官  王金洲
右為正本，係照原本作成。
如對本判決上訴，須於判決送達後廿日內向本院提出上訴狀（須附繕本）。
中      華      民      國   九十二      年    十     月      七       日
~B法院書記官


司法院資訊處製作；財團法人民間司法改革基金會備份。
